臺灣高等法院臺中分院刑事判決　　　100年度交上易字第318號
上　訴　人　臺灣臺中地方法院檢察署檢察官
上　訴　人
即　被　告　李錦昇
選任辯護人　張益隆律師
上列上訴人因被告過失致人於死案件，不服臺灣臺中地方法院99
年度交易字第99號，中華民國100年1月19日第一審判決（起訴案
號：臺灣臺中地方法院檢察署98年度偵字第25565號），提起上
訴，本院判決如下：
    主  文
原判決撤銷。
李錦昇因犯過失致人於死罪，處有期徒刑陸月，如易科罰金，以
新臺幣壹仟元折算壹日。
    事實及理由
一、犯罪事實：
    李錦昇於民國98年7月7日9時46分許，駕駛車牌號碼H5-7781
    號自小貨車，自臺中縣市合併改制前之臺中縣清水鎮○○路
    111-8號（憬裕水電材料行）起駛，通過該處大門欲左轉至
    中央路由北往南之車道時，本應注意汽車自路旁住宅處起駛
    入車道內左轉，應讓行進中之車輛優先通行，依當時天候晴
    天、日間自然光線，並無不能注意之情事，適有李仁譯酒後
    騎乘車牌號碼LBF-712號重型機車，沿中央路由南往北方向
    直行駛至該處，李錦昇竟疏未注意讓李仁譯所駕駛之上開重
    型機車先行，而逕行左轉，致上開自小貨車左側車框部位，
    接觸碰撞上開重型機車左側把手煞車桿等部位，李仁譯因此
    滑落路面摔倒在地，而受有頭骨骨折併腦出血、左手第4掌
    骨及第5指骨折、多處挫傷等傷害，經送醫救治後（經抽血
    檢驗，李仁譯血中酒精濃度達109.1MG/DL，相當呼氣中酒精
    濃度0.55MG/L，所涉公共危險部分，業經檢察官為不起訴處
    分確定），仍於同年8月31日20時8分許，因顱腦損傷、頭部
    外傷而不治死亡。李錦昇則於肇事後，在未被有偵查犯罪職
    權之機關或公務員知悉前，停車留在現場向前來處理之員警
    坦承為駕駛人，並經會同比對兩車擦撞痕跡後，自首肇事而
    接受裁判。
二、證據能力之說明：
  (一)按被告以外之人於審判外之言詞或書面陳述，除法律有規定
    者外，不得作為證據；又被告以外之人於偵查中向檢察官所
    為之陳述，除顯有不可信之情況者外，得為證據，刑事訴訟
    法第159條第1項及第159條之1第2項分別定有明文。查證人
    即臺中縣警察局清水分局交通小隊警員張蕙慈於偵查中向檢
    察官所為之陳述，上訴人即被告李錦昇（下稱被告）並未主
    張有何不適當之處，且本院審酌該偵查筆錄作成時之情況，
    並無顯有不可信之情況，則依刑事訴訟法第159條之1第2項
    之規定，為傳聞法則之例外，有證據能力，本院自得引為判
    決參酌之依據。
  (二)次按除顯有不可信之情況外，公務員職務上製作之紀錄文書
    、證明文書，從事業務之人於業務上或通常業務過程所須製
    作之紀錄文書、證明文書，亦得為證據，刑事訴訟法第159
    條之4第1、2款定有明文。查卷內之臺中縣警察局清水分局
    道路交通事故現場圖、道路交通事故調查報告表(一)(二)各1份
    、現場及監視器翻拍照片共14張、臺灣臺中地方法院檢察署
    相驗屍體證明書、法醫驗斷書、該署檢察官勘驗筆錄(含翻
    拍照片19張)各1份及相驗照片8張、童綜合醫療社團法人童
    綜合醫院一般診斷書、光田醫療社團法人光田綜合醫院診斷
    證明書及法醫參考病歷摘要各1份、臺灣省臺中縣區車輛行
    車事故鑑定委員會990042案鑑定意見書、臺灣省車輛行車事
    故覆議鑑定委員會99年5月3日覆議字第0996201569號函、中
    央警察大學99年12月16日校鑑科0000000000號鑑定書各1份
    ，分係公務員職務上製作之紀錄文書、證明文書，及從事業
    務之人於業務上所製作之紀錄文書、證明文書，為公務員依
    職權所為，或從事業務之人於業務上或通常業務過程所須製
    作，與其責任、信譽攸關，若有錯誤、虛偽，公務員、從事
    業務之人可能因此擔負刑事及行政責任，且該等文書經常處
    於可能受公開檢查之狀態，其正確性及真實之保障極高，故
    並無顯有不可信之情況，依上開規定，自得為證據。
三、認定犯罪事實所憑證據、理由：
  (一)被告於警詢、偵查中之自白及審理時認罪之自白。
  (二)證人即臺中縣警察局清水分局交通小隊警員張蕙慈於偵查中
    及證人王慶生於原審審理時之證述。
  (三)臺中縣警察局清水分局道路交通事故現場圖、調查報告表(一)
    (二)各1份、現場及監視器翻拍照片共14張。
  (四)童綜合醫療社團法人童綜合醫院一般診斷書、光田醫療社團
    法人光田綜合醫院診斷證明書及法醫參考病歷摘要各1份。
  (五)臺灣臺中地方法院檢察署相驗屍體證明書、法醫驗斷書、該
    署檢察官勘驗筆錄(含翻拍照片19張)各1份及相驗照片8張。
  (六)臺灣省臺中縣區車輛行車事故鑑定委員會990042案鑑定意見
    書、臺灣省車輛行車事故覆議鑑定委員會99年5月3日覆議字
    第0996201569號函、中央警察大學99年12月16日校鑑科0000
    000000號鑑定書各1份。
  (七)由上述證據顯示，被告駕車自路旁住宅處起駛入車道內左轉
    ，應讓行進中之車輛優先通行，竟疏未注意讓被害人李仁譯
    所駕駛之重型機車先行，而逕行左轉，致所駕自小貨車左側
    車框部位，接觸碰撞上開重型機車左側把手煞車桿等部位，
    李仁譯因此滑落路面摔倒在地，而因顱腦損傷、頭部外傷送
    醫後不治死亡，被告有過失至明。又被告之過失行為既係造
    成李仁譯死亡之直接原因，二者間即具有相當因果關係，本
    件事證明確，被告過失致人於死之犯行，可以認定。
四、撤銷改判的理由：
  (一)撤銷原判決的理由：
    按量刑之輕重，雖屬事實審法院得依職權自由裁量之事項，
    然仍應受比例原則及公平原則之限制，否則其判決即非適法
    。刑事審判旨在實現刑罰權分配的正義，故法院對有罪被告
    之科刑，應符合罪刑相當之原則，使輕重得宜，罰當其罪，
    以契合社會之法律感情。本件被告犯後雖未能與告訴人達成
    民事賠償和解，然被告已依本件車禍之民事損害賠償事件第
    一審判決所應給付予被害人父母之賠償金額，以銀行本行擔
    保支付之支票如數給付予被害人父母，此有被告提出之臺灣
    臺中地方法院100年度訴字第458號民事判決影本、郵局存證
    信函所附之中國際商業銀行本行支票影本2份等在卷可稽，
    且被告肇事後有留在現場並向前往處理之警員坦承肇事，而
    符合自首減輕其刑之規定，詳如後述，原審未予認定而量處
    被告有期徒刑7月，徵諸被告符合自首等上情，原審量刑誠
    屬過重，尚有未洽。原判決既有上述可議之處，自無可維持
    ，應予撤銷改判。
  (二)自為判決的論罪科刑理由：
  (1)被告所為，係觸犯刑法第276條第1項之過失致人於死罪。被
    告於事故發生後即停車留在現場，並向前往處理之員警主動
    坦承為上開貨車之駕駛人，雖其原先說不知道有跟機車擦撞
    ，然經警會同比對上開貨車與被害人所駕機車擦撞痕跡狀況
    、車輛高度後，即坦承肇事等情，已據證人張蕙慈於偵查中
    結證在卷，核與在未被有偵查犯罪職權之機關或公務員知悉
    前，留在現場向前來處理之員警自首而接受裁判之情相符，
    此亦有臺中縣警察局道路交通事故肇事人自首情形紀錄表一
    紙在卷可參，爰依刑法第62條前段之規定減輕其刑。另綜觀
    本案相關卷證資料，尚乏證據證明被告係以駕駛貨車為業或
    為其職業之附隨業務者，自難認其為從事駕駛業務之人，而
    令負業務過失致人於死罪責，附此敘明。
  (2)爰審酌被告尚無前科之素行，雖其對本件交通事故應負全部
    過失責任，且尚未與被害人家屬達成和解(被害人家屬已獲
    得150萬元汽車強制險之理賠金)，亦未獲被害人家屬原諒，
    惟其犯後自首犯行，且已依本件車禍之民事損害賠償事件第
    一審判決所應給付予被害人父母之賠償金額，如數給付予被
    害人父母，已見悔意之犯後態度等一切情狀，量處如主文第
    二項所示之刑，並諭知易科罰金之折算標準，以資懲儆。
五、適用的法律：
  (一)刑事訴訟法第369條第1項前段、第364條、第299條第1項前
    段。
  (二)刑法第276條第1項、第62條前段、第41條第1項前段。
  (三)刑法施行法第1條之1。
本案經檢察官陳佳琳到庭執行職務。
中    華    民    國   100    年    5     月    3     日
            刑事第二庭    審判長法  官  邱  顯  祥
                                法  官  姚  勳  昌
                                法  官  張  國  忠
以上正本證明與原本無異。
不得上訴。
                                書記官  卓  佳  儀
中    華    民    國   100    年    5     月    3     日
附錄論罪科刑法條
刑法第276條第1項：
（過失致死罪）
因過失致人於死者，處 2 年以下有期徒刑、拘役或 2 千元以下
罰金。